臺灣南投地方法院民事裁定
109年度消債更字第64號
聲  請  人
即  債務人  陳冠宇  
代  理  人  江楷強律師（法扶律師）
相  對  人
即  債權人  台北富邦商業銀行股份有限公司

法定代理人  程耀輝  


相  對  人
即  債權人  臺灣新光商業銀行股份有限公司

法定代理人  李增昌  
代  理  人  王秀伶  
相  對  人
即  債權人  台新國際商業銀行股份有限公司

法定代理人  尚瑞強  


相  對  人
即  債權人  安泰商業銀行股份有限公司


法定代理人  丁予康  
代  理  人  羅漢璇  
相  對  人
即  債權人  萬榮行銷股份有限公司

法定代理人  許勝發  


相  對  人
即  債權人  良京實業股份有限公司

法定代理人  平川秀一郎



相  對  人
即  債權人  滙誠第二資產管理股份有限公司

法定代理人  莊仲沼  


相  對  人
即  債權人  中國信託商業銀行股份有限公司
                      設臺北市○○區○○○路000○000○0&ZZZZ; &ZZZZ; 00○000○000號
法定代理人  利明献  


相  對  人
即  債權人  新加坡商艾星國際有限公司台灣分公司

法定代理人  曾慧雯  


相  對  人
即  債權人  新光行銷股份有限公司

法定代理人  李明新  
代  理  人  鄭穎聰  
上列當事人聲請消費者債務清理事件，本院裁定如下：
    主  文
聲請人即債務人陳冠宇自民國一百一十年十月五日下午四時起開
始更生程序。
命司法事務官進行本件更生程序。
    理  由
一、本件聲請意旨略以：聲請人即債務人（下稱聲請人）無力清
    償債務，曾向本院聲請前置調解，惟於民國109 年12月9 日
    調解不成立。聲請人目前積欠相對人即債權人（下稱相對人
    ）總額計新臺幣（下同）265萬5,804 元，有不能清償債務
    之情事，復未經法院裁定開始清算程序或宣告破產，爰依法
    聲請准予裁定更生等語。
二、按債務人不能清償債務或有不能清償之虞，且無擔保或無優
    先權之本金及利息債務總額未逾1,200 萬元者，於法院裁定
    開始清算程序或宣告破產前，得向住所地法院聲請更生。債
    務人對於金融機構負債務者，在聲請更生或清算前，應向最
    大債權金融機構請求協商債務清償方案，或向其住、居所地
    之法院或鄉、鎮、市、區調解委員會聲請債務清理之調解；
    債務人為前項請求或聲請，應以書面為之，並提出財產及收
    入狀況說明書、債權人及債務人清冊，及按債權人之人數提
    出繕本或影本。消費者債務清理條例（下稱消債條例）第3
    條、第5 條第1 項、第42條第1 項、第151 條第1 項、第2
    項分別定有明文。又法院開始更生程序之裁定，應載明其年
    、月、日、時，並即時發生效力。法院裁定開始更生或清算
    程序後，得命司法事務官進行更生或清算程序；必要時，得
    選任律師、會計師或其他適當之自然人或法人1 人為監督人
    或管理人，消債條例第45條第1 項、第16條第1 項亦有明文
    規定。
三、經查：
  ㈠聲請人前有不能清償債務之情事，依消債條例第151 條第1項
    之規定，於109 年10 月13日以書面向本院聲請前置調解，
    然因雙方未能達成共識，致於109 年12月9 日調解不成立，
    業經本院依職權調取本院109 年度司消債調字第109號前置
    調解事件卷宗審閱無訛，堪認屬實。聲請人既經調解不成立
    在案，依法自得聲請更生程序。
  ㈡聲請人聲請更生前兩年從事冷凍庫拆裝工作，每月薪資2萬4,
    000元，並自108 年間起至迄今任職於通聯工程行，擔任線
    路安裝工作，日薪1,000元，平均月薪2萬3,000元等情，有
    聲請人之薪資袋影本、在職證明書（見本院卷第25頁、第33
    7頁）為證，堪信為真。故應以每月2 萬3,000 元之金額作
    為其償債能力之計算基礎，堪認聲請人有固定收入履行更生
    方案，而有重建更生之可能。　　
  ㈢聲請人陳稱每月必要支出有水電費1,000 元、交通費1,000 
    元、餐費7,200 元、電信費1,399元，則聲請人個人每月固
    定收入為1萬0,599 元，再加計母親扶養費1萬元，合計每月
    必要支出為2 萬0,599元。本院考量聲請人負債之現況，該
    日常生活所需費用，自應節制開支，不得有超越一般人最低
    生活標準之享受，否則反失衡平，故依消債條例第64條之2 
    第1 項規定，聲請人之必要生活費用，應以最近1 年衛生福
    利部或直轄市政府所公告當地區每人每月最低生活費1.2 倍
    計算其數額，而核以110 年度臺灣地區每人每月最低生活費
    1.2 倍為1 萬5,946 元（計算式：1 萬3,288×1.2 ≒1 萬5,9
    45.6 ，元以下四捨五入）之計算，除有特殊情形並有證據
    證明者外，本宜以此為度，始得認係必要支出。而聲請人主
    張每月個人必要支出1萬0,599 元，未逾上開數額，應屬適
    當。
  ㈣扶養費支出部分，聲請人主張因弟弟甚少返家，係由其單獨
    扶養母親，每月支出母親扶養費1萬元等語。查聲請人母親
    ，現無勞保投保資料，名下僅有房屋及土地各1筆，係聲請
    人目前與母親居住之住所，於104 年度至108 年度查無所得
    ，有聲請人母親之全國財產稅總歸戶財產查詢清單、104 年
    度至108 年度綜合所得各類所得資料清單、勞工保險被保險
    人投保資料表（明細）（見本院卷第177頁至第186頁、第32
    1頁至第334頁）在卷可佐，堪認需受聲請人扶養。惟聲請人
    負扶養義務之程度，亦應考量其目前身負債務之窘境，是其
    所負擔之扶養義務能力，自難謂與一般人相當，故亦參酌強
    制執行法第122 條第4 項：債務人共同生活親屬生活所必需
    ，準用同條第3 項計算基準，並按債務人依法應負擔扶養義
    務之比例定其數額之規定，而以最近1 年衛生福利部或直轄
    市政府所公告當地區每人每月最低生活費1.2 倍計算其數額
    。查聲請人全家為南投縣政府中低收入戶，本院認即應以10
    9 年度臺灣地區每人每月最低生活費1.2 倍為1 萬5,946 元
    （計算式：1 萬3,288 ×1.2 ≒1 萬5,945.6 ，元以下四捨五
    入）為計算標準，並依聲請人依法應負擔扶養義務之比例認
    定之，而聲請人父親已死亡，則依法應由聲請人與其弟共同
    扶養，從而，聲請人母親扶養費支出之金額應為7,973 元（
    計算式：15,946元÷2 ＝7,973）方為妥適。而聲請人之弟名
    下僅有西元1993年出廠之老舊汽車1輛，104 年度至108 年
    度，僅105年度有所得1,500元，其餘年度所得均為0元，有
    聲請人之弟之全國財產稅總歸戶財產查詢清單、104 年度至
    108 年度綜合所得各類所得資料清單、勞工保險被保險人投
    保資料表（明細）在卷可稽（見本院卷第165頁至第174頁、
    第143頁），故聲請人主張由其單獨扶養母親，每月支出母
    親扶養費用為1萬元，應堪採信為真。從而，如以聲請人個
    人必要支出1萬0,599 元，加計母親扶養費1萬元，合計聲請
    人每月必要支出2萬0,599元 ，並未逾本院前開所認個人必
    要支出1 萬5,946 元及扶養費支出7,973元之總和，則聲請
    人主張每月個人必要支出及母親扶養費支出共2 萬0,599元
    堪認可採。
  ㈤從而，聲請人每月固定收入約為2 萬3,000 元，扣除生活必
    要支出1萬0,599元、母親扶養費1萬元，聲請人每月尚餘2,4
    01元。而以全體相對人即債權人陳報債權情形可知，相對人
    台北富邦商業銀行股份有限公司陳報本金及利息債權金額為
    15萬5,505元、相對人臺灣新光商業銀行股份有限公司陳報
    本金及利息債權金額為2 萬4,381元、相對人台新國際商業
    銀行股份有限公司陳報債權金額為67萬3,813元、相對人安
    泰商業銀行股份有限公司陳報本金及利息債權金額為196萬8
    ,073元、中國信託商業銀行股份有限公司陳報本金及利息債
    權金額為146萬9,439元、萬榮行銷股份有限公司陳報本金及
    利息債權金額為112 萬9,831 元、良京實業股份有限公司陳
    報本金及利息債權金額為51萬9,905元、滙誠第二資產管理
    股份有限公司陳報本金及利息債權金額為52萬5,798元、新
    加坡商艾星國際有限公司台灣分公司陳報本金及利息債權金
    額為1萬4,778元、新光行銷股份有限公司陳報本金及利息債
    權金額為9萬7,486元，總計聲請人積欠相對人之無擔保或無
    優先權之本金及利息債務總額已達657萬9,009 元，有上開
    相對人之陳報狀存卷可查。而依聲請人名下無財產，104 年
    度至108 年度所得總額均為0 元，有聲請人之全國財產稅總
    歸戶財產查詢清單、104年度至108 年度綜合所得各類所得
    資料清單及本院稅務電子閘門財產所得調件明細表在卷可參
    （見本院卷第53頁、第55頁、第153頁至第161頁）；又聲請
    人名下僅有投保於富邦人壽保險股份有限公司團體保險保單
    ，並無其他高額壽險或投資保險，亦有本院高額壽險網路資
    料查詢表可稽（見本院卷第113 頁、第115 頁）。而本院業
    已就聲請人每月固定收入予以認定如上，則依其主張目前所
    得收入及必要支出情狀，堪認聲請人其債務大於財產，而有
    不能清償債務或有不能清償之虞之情事。此外，聲請人主張
    更生方案履行期間願以每月固定收入2 萬4,000元計算，每
    月還款3,000元，亦非無盡力償債之努力，應予更生重建生
    活，始符消費者債務清理條例協助債務人重建更生之立法本
    意。
四、綜上所述，本件聲請人有無法清償債務之虞，又所負無擔保
    或無優先權之本金及利息債務總額未逾1,200 萬元，且未經
    法院裁定開始清算程序或宣告破產，復查無消債條例第6 條
    第3 項、第8 條或第46條各款所定應駁回更生聲請之事由存
    在，則聲請人聲請更生，核屬有據，應予准許。
五、爰依首揭規定，裁定如主文。
中　　華　　民　　國　　110 　年　　10　　月　　5 　　日
                  民事第一庭  法  官  張毓珊
以上正本係照原本作成。
本件不得抗告。
中　　華　　民　　國　　110 　年　　10　　月　　5 　　日
                              書記官